臺北高等行政法院判決
　　　　　　　　　　　　　　　　　　 93年度訴字第01812號
　　　　　　　　　　　　　　　.
原　　　告　仲琦科技股份有限公司
代　表　人　甲○○
訴訟代理人　潘正芬律師
複　代理人　陳修君律師
被　　　告　財政部臺灣省北區國稅局
代　表　人　許虞哲(局長)
訴訟代理人　乙○○
上列當事人間因營利事業所得稅事件，原告不服財政部中華民國
93年4月1台財訴字第0930010818號訴願決定，提起行政訴訟。本
院判決如下：
　　主  文
原告之訴駁回。
訴訟費用由原告負擔。
　　事  實
一、事實概要：原告88年度營利事業所得稅結算申報，原申報研
    究與發展支出適用投資抵減金額為新台幣 (下同 )52,094,
    150元，抵減稅額21,460,660元，免稅所得1,139,255元，經
    被告初查剔除原告原申報研究發展單位專業研究人員賓光瑩
    等五人之薪資1,992,395元、專供研究發展單位研究用儀器
    設備或應用軟體之購置成本10,220,004元，核定研究與發展
    支出適用投資抵減金額為39,881,751元；另免稅所得部分，
    原告未選定免稅起算年度，程序不合，否准免稅所得1,139,
    255元。原告申經復查結果，獲准追認免稅所得額1,139,255
    元，變更核定課稅所得額為171,725,277元；另追認研究發
    展適用投資抵減支出1,992,395元，核定全年研究發展適用
    投資抵減支出41,874,146元，可供抵減稅額7,461,897元，
    其餘維持原核定。原告就其原申報支付美商AFC之DLC技術報
    酬金成本26,678,797元，88年度攤銷1,220,004元為專供研
    究發展單位研究用儀器設備或研究用應用軟體之購置成本部
    分，提起訴願，經決定駁回後，遂提起本件行政訴訟。
二、兩造聲明：
　　(一)原告聲明：訴願決定、 復查決定及原處分均撤銷。
　　(二)被告聲明：駁回原告之訴。
三、兩造之爭點：原告支付美商之技術報酬金，是否符合投資抵
                減辦法第2條之要件？
　　(一)原告主張之理由：
      1.按行政機關為執行法律之規定，固得制定執行法律所需
        之細節性、技術性之行政命令，惟其內容不能牴觸母法
        或對人民之自由權利增加法律所無之限制。業經大法官
        釋字第367號解釋及行政程序法第174條之1規定甚明。
        行為時促進產業升級條例第6條規定：「為促進產業升
        級需要，…公司得在投資於研究與發展及人才培訓支出
        金額5%至25%限度內，抵減當年度應納營利事業所得稅
        額；…第一項及第二項投資抵減之適用範圍、核定機關
        、申請期限、申請程序、施行期限、抵減率及其他相關
        事項，由行政院定之。…行政院據此制定之「公司研究
        與發展人才培訓及建立國際品牌形象支出適用投資抵減
        辦法」 (下稱投資抵減辦法)亦僅就適用範圍、施行期
        限及抵減率加以規定。惟財政部訂定「公司研究與發展
        人才培訓及建立國際品牌形象支出適用投資抵減辦法審
        查要點」 (下稱投資抵減審查要點)於其項目壹六、之
        認定原則三所為之規定，已抵觸促進產業升級條例第6
        條內容，而增加母法所無之減稅要件，有違法律保留原
        則，應不予適用。
      2.次按，所得稅法第4條第21款規定，其立法理由係為「
        俾能消除吸收國技術知識之障礙」，並未限制支付外國
        事業之權利金及報酬所取得之技術知識，須提供國內事
        業之生產項目始可，不得供研發使用。況該條款所定免
        納所得稅之主體，係指外國事業，與國內事業依促進產
        業升級條例第6條規定申請抵減當年應納營利事業所得
        稅額，係屬兩事，並無相斥關係。又財政部89年9月15
        日台財稅第0890455926號函釋，旨在言明可適用於所得
        稅法第4條第21款之技術知識須已開發完成、可供使用
        者而言，倘該項技術尚在研發階段，自無法提供我國營
        利事業所使用，該函釋並無限制我國事業所引進之技術
        知識須用於生產事項，準此，依所得稅法第4條第1項第
        21款及促進產業升級條例第6條之立法意旨，倘為研究
        與發展所支付之權利金及報酬，即可依促進產業升級條
        例前開規定抵減稅額，且該規定並未限制應專供研發用
        ，即便認定系爭技術非專供研發用，凡實際用途確作為
        研發用，即應有投資抵減之適用。訴願決定誤解前揭函
        釋意旨，不當限縮所得稅法第4條第1項第21款之適用範
        圍，以原告支付美商AFC之技術報酬金既以依所得稅法
        第4條第1項第21款規定免除所得稅，該技術即應屬供生
        產使用，並非專供研發使用，自不得再申請研究發展投
        資抵減免稅，已違反法律保留原則，亦增加促進產業升
        級條例第6條所無之限制，自應予撤銷。
      3.縱認本件應適用審查要點及財政部前開函釋，而無法全
        額適用投資抵減稅額，惟被告仍應從實調查原告所申報
        者，供研究新技術及生產產品之支出各為若干，並就合
        研發部分准予認列抵減稅額。查系爭技術授權協議書授
        權範圍條款明文區別開發技術移轉產品許可 (License
        to Develop)與製造技術移轉產品許可 (License to
        Manufacture)，前者(5.1權利金及其他款項)始為本案
        申請抵減標的；後者 (6.1權利金)並未列為申請抵減標
        的。而系爭協議書條款本非為配合得否抵減而設計，純
        粹係因系爭技術之性質與目的區別並決定權利金之給付
        方式，原告支付美商AFC之DLC技術報酬金 (5.1權利金
        及其他款項)，其用途為取得DLC產品的核心技術，包括
        所有ASIC及Gate Array等IC(Integrated Circuit)的內
        部電子線路圖，且使原告對此線路具有修改之權利，備
        供原告研發增加DLC產品之功能所需，自屬於投資於研
        究發展之支出，即有投資抵減之適用。又同一技術授權
        協議書之其他廠商，據悉亦將支付美商AFC之DLC 技術
        報酬金申請投資抵減並獲准，足見被告亦認該技術為供
        研發用。
　　(二)被告主張之理由：
      1.按「為促進產業升級需要，公司得在下列用途項下支出
        金額5%至20％限度內，抵減當年度應納營利事業所得稅
        額；…三、投資於研究與發展、人才培訓及建立國際品
        牌形象之支出。…」為行為時促進產業升級條例第6條
        第1項第3款及第2項所明定。又「本辦法所稱建立國際
        品牌形象支出，指公司在國際市場為推廣其自創並依法
        向經濟部中央標準局請准註冊之商標服務標章或證明標
        章所需之費用。」及「購買之專利權、專用技術及著作
        權，如同時供研究及生產或其他用途使用者，無本款之
        適用。」亦分別為投資抵減辦法第4條第1項及同辦法審
        查要點項目壹六、之認定原則。
      2.本件原告88年度營利事業所得稅結算申報，原申報研究
        與發展投資抵減金額為52,094,150元，其中列報專供研
        究發展單位研究用儀器設備或研究用應用軟體之購置成
        本為17,088,104元，包括支付美商AFC之DIC技術報酬金
        成本26,678,797元，88年度攤銷10,220,004元，被告初
        查以原告支付美商AFC之DIC技術報酬金本期攤銷10,220
        ,004 元係作為生產使用，而否准認列。原告申請復查
        ，經就原告所提供之相關資料查核，原告曾就其支付美
        商AFC之技術報酬金申請報酬金免徵所得稅，法源依據
        之母法為所得稅法第4條第21款，並經經濟部工業局及
        被告核准在案，因所得稅法第4條第21款所適用之專利
        權為專用於生產使用之專利權，原告於申請時並未區分
        那些部分係供研究發展使用，那些部分係供生產使用，
        且原告支付美商AFC之技術報酬金既已免除所得稅，自
        不應再次申請研究發展投資抵減免稅，又該項專利權如
        同時供研究及生產使用，依前開審查要點規定，亦無研
        究發展投資抵減之適用，復查決定乃未准其變更，揆諸
        前揭規定，並無不合。
      3.又查，「營利事業與國外事業技術合作共同開發技術，
        所支付予國外事業共同開發技術之研究費用，核無所得
        稅法第4條第1項第21款免納所得稅規定之適用。說明：
        二、所得稅法第4條第1項第21款之相關規定，旨在鼓勵
        我國營利事業引進國外較進步且已開發完成之生產技術
        、產品及方法，以促進經濟發展及產業升級，其適用範
        圍應以營利事業引進已開發完成，可供生產使用之技術
        為準。有關營利事業與外國事業共同開發技術，該項技
        術既仍在研發階段，尚無法提供生產使用，其所支付予
        外國事業共同開發技術之研究發展費用，應無所得稅法
        第4條第1項第21款免納所得稅規定之適用。」為財政部
        89年9月15日臺財稅第0890455926號函所釋示，是本件
        原告支付予美商AFC之技術報酬金既已依所得稅法第4條
        第1項第21款之規定免除所得稅，依前揭財政部函釋，
        該技術即應屬生產使用，自無法適用研究發展投資抵減
        免稅之規定，被告否准認列，尚非無據，原處分並無不
        符，請予維持。
　　理  由
一、本件原告起訴時，被告之代表人為林吉昌，嗣於訴訟中變更
    為許虞哲，茲據新任代表人具狀聲明承受訴訟，經核無不合
    ，應予准許。
二、按行為時促進產業升級條例 (下稱促進產業升級條例)第6條
    規定：「為促進產業升級需要，公司得在下列用途項下支出
    金額5%至20％限度內，抵減當年度應納營利事業所得稅額；
    當年度不足抵減時，得在以後四年度內抵減之…三、投資於
    研究與發展、人才培訓及建立國際品牌形象之支出。…前項
    投資抵減，其每一年度得抵減總額，以不超過該公司當年度
    應納營利事業所得稅額百分之五十為限。但最後年度抵減金
    額，不在此限。第一項各款投資抵減之適用範圍、施行期限
    及抵減率，由行政院定之，並每二年檢討一次。…」行政院
    依前揭法條授權訂定之投資抵減辦法第2條第6款亦明定：「
    本辦法所稱研究與發展之支出，包括公司為研究新產品、改
    進生產技術，改進提供勞務技術及改善製程所支出之下列費
    用：…六、專為研究發展購買之專利權、專用技術及著作權
    之當年度攤折費用。」是財政部本於中央稅捐稽徵主管機關
    職權，為執行前揭促進產業升級條例第6條第2項及投資抵減
    辦法相關規定之必要，訂定投資抵減辦法審查要點第1條第6
    項認定原則規定：「購買之專利權、專用技術及著作權，如
    同時供研究及生產或其他用途使用者，無本款之適用。」符
    合投資抵減辦法第2條第6款規範意旨，亦未抵觸促進產業升
    級條例第6條之規定，自得予適用。
三、本件原告88年度營利事業所得稅結算申報，原列報支付美商
    AFC之DIC技術報酬金中88年度攤銷10,220,004元，為「專供
    研究發展單位研究用儀器設備或應用軟體之購置成本」而申
    報適用投資抵減稅額，經被告核定否准認列抵減之事實，有
    原告88年度營利事業所得稅結算申報書、被告審查報告書及
    92年9月22日北區國稅一字第0920027922號復查決定書附原
    處分卷可稽，並為兩造所不爭，堪信為真實。
四、原告起訴主張：所得稅法第4條第21款免稅範圍，並未限於
    供生產用之技術；依促進產業升級條例第6條第1項第3款規
    定，投資於研發得抵減之範圍亦未限制為專供研發使用，原
    告支付美商AFC之DLC技術報酬金，用途為取得DLC產品之核
    心技術，原告對之有修改權，備供研發增加DLC產品之功能
    所需，自屬研發支出及適用投資抵減等語。故本件之爭執，
    厥在於原告列報之前開支出，是否符合研發投資抵減之要件
    ？
五、經查：
    (一)按，所得稅法第1條第1項第21款規定：「左列各種所得，
      免納所得稅…二一、營利事業因引進新生產技術或產品，
      或因改進產品品質，降低生產成本，而使用外國營利事業
      所有之專利權、商標權及各種特許權利，經政府主管機關
      專案核准者，其所給付外國事業之權利金；暨經政府主管
      機關核定之重要生產事業因建廠而支付外國事業之技術服
      務報酬。」係鑑於上開專利權、商標權、各種特許權利或
      技術服務報酬在中華民國境內之授權使用，能立即直接有
      助於國內產業之營業活動，進而創造利潤，而有助於所得
      稅財政收入之增加，因此，從財政之角度，對從國外輸入
      知識產權的國外組織，給予免稅優惠。故財政部89年9月
      15日台財稅字第0890455926號函釋略以：「…所得稅法第
      4條第1項第21款之相關規定，旨在鼓勵我國營利事業引進
      外國較進步且已開發完成之生產技術、產品及方法，以促
      進經濟發展及產業升級，其適用範圍應以營利事業引進已
      開發完成，可供生產使用之技術為準。…」符合前揭規範
      意旨，自得予援用。準此，營利事業引進外國營利事業之
      專門技術而支付之權利金或報酬，如經核准依所得稅法第
      4條第1項第21款規定予以免稅者，該專門技術即係已開發
      完成，可立即提供生產或製造產品使用，自非專供研究與
      發展之用，核與行政院依促進產業升級條例第6條第3項授
      權訂定前揭投資抵減辦法第2條第6款所定：「專為研究發
      展購買專利權或專用技術」之要件不符，自不得依前揭促
      進產業生產條例規定列報抵減之。原告主張所得稅法第4
      條第1項第21款免稅範圍，不限於供生產用之技術，且促
      進產業升級條例第6條第1項第3款得抵減稅額者，亦不限
      於專供研發使用云云，尚不足採。
    (二)原告88年度營利事業所得稅結算申報，原申報研究與發展
      投資抵減金額為52,094,150元，其中列報專供研究發展單
      位研究用儀器設備或研究用應用軟體之購置成本為17,088
      ,104 元，包括支付美商AFC之DIC技術報酬金成本26,678,
      797元，88年度攤銷10,220,004元，被告初查依其申報內
      容，該項支出應轉列「專為研究發展購買之專利權、專用
      技術及著作權之當年度攤折費用」，且原告購買DLC專門
      技術而支付予美商AFC之前開技術報酬金，業經經濟部工
      業局以87年8月31日工二字第030331號函核准符合「外
      國營利事業收取製造業、技術服務業及發電業之權利金暨
      技術服務報酬免稅案件審查原則」第6點「通訊工業」規
      定，並經被告核准依所得稅法第4條第1項第21款規定予以
      免稅等情，有經濟部工業局前開函及被告87年9月30日北
      區國稅一第87120285號函附卷可稽，亦為原告所不爭，堪
      信為真實。故被告以原告引進之前開專門技術，係已開發
      完成，可提供生產使用，並非專供研究發展之用，核與前
      揭投資抵減辦法第2條第6款及同辦法審查要點第1條第6項
      認定原則之規定，而否准認列抵減營利事業所得稅額，揆
      諸前揭說明，並無不合。原告主張其向美商AFC購買之DLC
      專門技術，係備供研發增加DLC產品之功能所需，即屬研
      發支出而適用投資抵減云云，核無足取。
六、綜上所述，被告以原告列報支付美商AFC之之技術報酬金10,
    220,004元，核與前揭研發投資抵減辦法第2條規定不符，而
    否准認列抵減，並無違誤，復查、訴願決定遞予維持，俱無
    不合，原告徒執前詞，訴請撤銷，為無理由，應予駁回。
據上論結，本件原告之訴為無理由，爰依行政訴訟法第98條第3
項前段，判決如主文。
中　　華　　民　　國　　94　　年　 　8　　月　　3　　 日
                       第四庭審判長法  官　徐瑞晃
                                   法  官　吳慧娟
                                   法  官　蕭惠芳
上為正本係照原本作成。
如不服本判決，應於送達後20日內，向本院提出上訴狀並表明上
訴理由，如於本判決宣示後送達前提起上訴者，應於判決送達後
20日內補提上訴理由書（須按他造人數附繕本）。
中　　華　　民　　國　　94　　年　 　8　　月　　3　　 日
            　　　　　　   　　　　書記官  李淑貞
